【裁判字號】    98,易緝,87
【裁判日期】    981020
【裁判案由】    偽造文書
【裁判全文】
臺灣士林地方法院刑事判決
公  訴  人  臺灣士林地方法院檢察署檢察官
被      告  乙○○
上列被告因偽造文書案件，經檢察官提起公訴（97年度偵字第34
33號），被告於準備程序期日就被訴事實為有罪陳述，本院裁定
本案行簡式審判程序，並判決如下：
        主  文
乙○○共同犯如附表一所示之罪，處如附表一所示之主刑，減為
如附表一所示之減刑後之主刑。
        事  實
一、乙○○前於民國（下同）96年6 月7 日因犯幫助詐欺取財案
    件，經臺灣臺南地方法院以97年度簡字第165 號判處有期徒
    刑4月，97年3月3日確定（未構成累犯）。
二、緣甲○○前於89年8 月3 日向國泰世華商業銀行股份有限公
    司（下稱國泰世華銀行）借款新臺幣（下同）5 百萬元，並
    以附表二所示之房地（下稱系爭房地）設定抵押權，茲因甲
    ○○僅繳納至91年9 月3 日之本息，因遲延繳付而遭國泰世
    華銀行於92年3 月18日查封登記系爭房地，其為免系爭房地
    為國泰世華銀行拍賣，經由廣告傳單得知呂芳耿所經營位於
    臺北市內湖區○○○路○ 段23號5 樓之3 之冠德代書事務所
    ，有代人處理銀行房貸業務，遂於93年2 月間委託呂芳耿代
    為處理，並經呂芳耿告知得以將系爭房地所有權移轉至指定
    人頭名下後重新辦理貸款借新還舊之方式解決貸款問題。詎
    甲○○竟與呂芳耿、陳靜怡（人頭）共同基於使公務員登載
    不實之犯意聯絡，明知甲○○、陳靜怡間就系爭房地無買賣
    之事實，卻以甲○○與陳靜怡已於93年5 月17日完成買賣為
    由，並委託呂芳耿擔任代理人於93年6 月21日（起訴書誤載
    為93年5 月17日）向臺北市中山地政事務所申請辦理將系爭
    房地所有權移轉登記予陳靜怡，致使該管公務員於93年6 月
    24日將前開不實之買賣事項，登載於職務上所掌之建物及土
    地登記簿等公文書上，足生損害於臺北市中山地政事務所對
    於地政管理暨登載之正確性（甲○○所為前開犯行另由公訴
    人偵查中，呂芳耿、陳靜怡所為前開犯行則經本院於98年7
    月21日以97年度易字第210 號判決，目前上訴中）。嗣後陳
    靜怡、呂芳耿與甲○○原約定系爭房地所有權移轉登記予陳
    靜怡後，甲○○及家人仍繼續居住在系爭房地內並負責繳納
    第一銀行貸款之本息，且應於94年9 月30日以前將系爭房地
    移轉所有權登記予甲○○指定之人名下。
二、詎呂芳耿、陳靜怡因甲○○遲未能提供有資力之人向銀行申
    辦貸款並將系爭房地移轉登記於該人名下，竟另行起意，與
    有犯意聯絡之乙○○共同基於使公務員登載不實之犯意聯絡
    ，明知無買賣之事實，卻以陳靜怡與乙○○已於96年4 月9
    日完成買賣為由，於96年4 月12日（起訴書誤載為96年4 月
    14日）向臺北市中山地政事務所申請辦理移轉所有登記予乙
    ○○，致使該管公務員於同年4 月14日將前開不實事項，登
    載於職務上所掌之建物及土地登記簿等公文書上，足生損害
    於臺北市中山地政事務所對於地政管理暨登載之正確性（呂
    芳耿、陳靜怡所為前開犯行業經本院於98年7 月21日以97年
    度易字第210 號判決，目前上訴中）。
三、嗣因乙○○以系爭房地設定抵押權予聯邦商業銀行（下稱聯
    邦銀行）貸款780 萬元（起訴書誤載為748 萬8 千元），甲
    ○○於96年4 月間經第一銀行人員告知業已清償房貸，旋向
    臺北市中山地政事務所申請不動產謄本及異動表，始悉上情
    。
四、案經甲○○訴由臺灣士林地方法院檢察署檢察官偵查起訴。
        理  由
一、本件被告乙○○所犯偽造文書罪，為死刑、無期徒刑、最輕
    本刑為3 年以上有期徒刑以外之罪，亦非屬高等法院管轄之
    第一審案件，其於準備程序進行中，先就被訴事實為有罪之
    陳述，經法官告知簡式審判程序之旨，並聽取檢察官之意見
    後，本院依刑事訴訟法第273 條之1 第1 項、第273 條之2
    等規定，裁定本案行簡式審判程序，且不受同法關於證據能
    力認定規定及調查方式之限制，合先敘明。
二、被告前開犯行有下列證據可資證明：
  (一)被告於警偵訊之自白。
  (二)告訴人甲○○警偵訊及本院審理時之證述。
  (三)證人徐金益偵查中之證述。
  (四)證人莊燕雪於偵查中及本院審理時之證述。
  (五)共同被告呂芳耿、陳靜怡於警偵訊之證述。
  (六)告訴人甲○○提出之廣告單、93年2 月6 日收據、93年2 月
    25日收據、民事委任狀、協定書、中山地政事務所異動索引
    、係爭房地之土地登記謄本、建物登記謄本等資料（96年度
    他字第1819號卷第9-30頁）
  (七)告訴人甲○○提出之協定書（完整版）、轉帳資料、存款存
    根聯、告訴人之妻莊燕雪存簿影本（96年度他字第1918號第
    43 至56 頁）。
  (八)財政部財稅資料中心函覆資料（96年度他字第1918號第114-
    116頁）。
  (九)告訴人提出之繳款明細、轉帳資料、存款存根（96年度他字
    第1918號第131-160 頁）。
  (十)支票、收據、房屋租賃契約書、債務清償證明書、在職證明
    、徐仲彥存摺影本（97年度偵字第3433號第19-26 頁）。
  (十一)聯邦銀行三重分行97年5 月16日檢送乙○○房地借款資料（
    97年度偵字第3433號第35-47 頁）。
  (十二)第一銀行內湖分行檢送陳靜怡借款資料（97年度偵字第3433
    號第48-54 頁）。
  (十三)國泰世華銀行三民分行檢送甲○○之借款資料（97年度偵字
    第3433號第55-95 、96-110頁）。
  (十四)國泰世華銀行檢送陳靜怡二胎貸款資料（本院卷(二)第61-76
    頁）。
  (十五)告訴人甲○○所提之不動產買賣契約書、地籍地價地籍圖資
    料、電傳資訊服務系統資料（97年度偵字第3433號第125-13
    4頁）。
  (十六)授權轉帳約定書、貸款申請書、貸款契約書、抵押權塗銷同
    意書、他項權利證明書、本票等資料（97年度偵字第3433號
    第139-158頁）。
  (十七)臺北市中山地政事務所檢送93年內湖字第173720號登記案件
    資料（97年度偵字第3433號第168-185頁）。
  (十八)臺北市中山地政事務所檢送系爭房地之登記資料（97年度偵
    字第3433號第192-209頁)。
  (十九)臺北市內湖戶政事務所98年5 月26日回函及附件（本院卷(一)
    80至83頁）。
  (二十)臺北市國稅局內湖稽徵所98年6月10日回函及附件（本院卷
    (一)103至119頁）。
  臺北市中山地政事務所98年6 月17日回函及附件（本院卷(一)
    154 至250 頁）。
  勞保局98年6 月16日保承資字第09810223350 號函及附件、
    中央健康保險局南區分局98年6 月22日健保南承二字第0985
    016082號函回函（本院卷(二)第3、9頁）。
  本院公證處98年6 月23日士院木證字第0980210785號函及附
    件（本院卷(二)第10-12頁）
  南區國稅局新化稽徵所98年6 月23日南區國稅新化二字第09
    80032087號函及附件（本院卷(二)第13-17頁）。
  聯邦銀行98年6 月25日（98）聯銀消金字第09800009861 號
    函及附件（本院卷(二)第18-29頁）。
三、論罪科刑
  (一)核被告乙○○就附表一所為係犯刑法第214 條之罪；又其與
    共同被告呂芳耿、陳靜怡就前開犯行有犯意聯絡與行為分擔
    ，應依刑法第28條規定論以共同正犯。
  (二)爰審酌被告乙○○有犯罪事實欄所載之前科紀錄，素行非佳
    ，此有臺灣高等法院被告前案紀錄表在卷可稽，復考量被告
    因經濟情況不佳，而同意充作共同被告呂芳耿、陳靜怡之人
    頭，借名登記，賺取人頭費用，所得利益相較於共同被告呂
    芳耿、陳靜怡，顯較低廉，兼衡其與共同被告呂芳耿、陳靜
    怡之共犯結構，參與情節，犯罪動機、手段，所生危害，自
    始坦承犯行，犯後態度良好等一切情狀，認應量處如附表一
    所示之主刑，並諭知易科罰金折算標準，已足資懲儆。
  (三)末查被告乙○○所為前開犯行，犯罪時間係在96年4 月24日
    以前，雖其曾於98年9 月22日經本院發佈通緝，但非屬中華
    民96年罪犯減刑條例施行前經通緝者，仍應依同條例第2 條
    第1 項第3 款、第7 條等規定減至宣告刑之2 分之1 。
三、依刑事訴訟法第273 條之1 第1 項、第299 條第1 項，刑法
    第28條、第214 條、第41條第1 項，刑法施行法第1 條之1
    ，中華民國96年罪犯減刑條例第2 條第1 項第3 款、第7條
    判決如主文。
四、案經檢察官簡志龍到庭執行職務。
中    華    民    國    98    年    10    月    20    日
                  刑事第六庭  法  官      黃欣怡
以上正本證明與原本無異。
如不服本判決，應於收受送達後10日內向本院提出上訴書狀，其
未敘述上訴之理由者並得於提起上訴後20日內向本院補提理由書
（均須按他造當事人之人數附繕本）。
                              書記官      陳慧玲
中    華    民    國    98    年    10    月    20    日
附錄本案論罪科刑法條全文：
 中華民國刑法第214條
明知為不實之事項，而使公務員登載於職務上所掌之公文書，足
以生損害於公眾或他人者，處3 年以下有期徒刑、拘役或5 百元
以下罰金。
附表一：
┌─┬───────┬─────┬───────────┬───┬───────┬───────┐
│  │  行  為  人  │犯罪時間  │所   犯   罪   名     │累犯  │主          刑│減刑後之主刑  │
├─┼───────┼─────┼───────────┼───┼───────┼───────┤
│1 │乙○○、呂芳耿│96年4 月12│共同犯刑法第二百十四條│無    │有期徒刑伍月，│減為有期徒刑貳│
│  │、陳靜怡（後2 │日（申請日│之罪                  │      │如易科罰金，以│月又拾伍日，如│
│  │人業已審結）  │）        │                      │      │新臺幣壹仟元折│易科罰金，以新│
│  │              │          │                      │      │算壹日。      │臺幣壹仟元折算│
└─┴───────┴─────┴───────────┴───┴───────┴───────┘
附表二：系爭房地歷次貸款金額
┌─┬─────────────┬────┬──────┬──────┬──────┬─────────┐
│  │    抵押物坐落位置        │借款人  │借款時間    │貸款銀行    │貸款金額    │抵押權設定金額    │
├─┼─────────────┼────┼──────┼──────┼──────┼─────────┤
│1 │土地：(一)臺北市○○區○○段│甲○○  │89年8月3日  │國泰世華銀行│500萬元。   │600 萬元（設定日期│
│  │3 小段443-5 地號（權利範圍│        │            │            │            │89年8 月1 日）    │
│  │140/5000）、(二)同段第2 小段│        │            │            │            │                  │
│  │546-9 地號（權利範圍140/50│        │            │            │            │                  │
│  │00 ）                     │        │            │            │            │                  │
│  │建物：臺北市內湖區第1584建│        │            │            │            │                  │
│  │號（門牌：臺北市內湖區江南│        │            │            │            │                  │
│  │街71巷66號9樓）           │        │            │            │            │                  │
├─┼─────────────┼────┼──────┼──────┼──────┼─────────┤
│2 │同上                      │甲○○  │93年5月13日 │同上        │473萬元     │800 萬元（設定日期│
│  │                          │        │            │            │            │93年4月28日）     │
├─┼─────────────┼────┼──────┼──────┼──────┼─────────┤
│  │同上                      │陳靜怡  │93年7月20日 │第一銀行    │580萬元     │696 萬元（設定日期│
│3 │                          │        │            │            │            │93年8月6日）      │
├─┼─────────────┼────┼──────┼──────┼──────┼─────────┤
│4 │同上                      │乙○○  │96年4月3日  │聯邦銀行三重│780萬元     │936萬元（設定日期 │
│  │                          │        │            │分行        │            │96年4月13日）     │
└─┴─────────────┴────┴──────┴──────┴──────┴─────────┘


司法院資訊處製作；財團法人民間司法改革基金會備份。
